【裁判字號】    87,上易,1655
【裁判日期】    890614
【裁判案由】    違反毒品危害防制條例
【裁判全文】
臺灣高等法院高雄分院刑事判決                  八十七年度上易字第一六五五號
    上訴人    臺灣屏東地方法院檢察署檢察官
    上訴人
    即被告    甲○○
右上訴人因被告違反毒品危害防制條例案件，不服臺灣屏東地方法院八十七年度易字
第三四三號中華民國八十七年四月三十日第一審判決（起訴案號：臺灣屏東地方法院
檢察署八十七年度偵字第二八一號，併案案號；同署八十七年偵字第一六八五號），
提起上訴（併案案號：同署八十七年度偵字第四○六○號、八十八年偵字第三九一二
號），本院判決如左：
    主  文
原判決關於甲○○部分撤銷。
甲○○連續施用第二級毒品，累犯，免刑。扣案之安非他命參小包（各為毛重參點伍
公克、零點玖公克、捌點柒公克）、含有殘留安非他命玻璃管貳支，均沒收銷燬之，
吸食器壹組沒收。
    事  實
甲○○曾於民國八十一年至八十四年間，因違反麻醉藥品管理條例等案件，分別經法
院判處有期徒刑八月及一年確定，最後於八十六年一月九日執行完畢，目前又因違反
麻醉藥品管理條例案件，經法院於八十六年九月十八日判處有期徒刑六月確定，於八
十七年二月十六日易科罰金執行完畢，猶不知悔改，復基於施用第二級毒品安非他命
之概括犯意，自八十七年十一月中旬某日起，至八十八年五月七日二十二時許回溯二
十四小時止，連續在屏東市區，施用安非他命多次，嗣於八十七年一月五日下午三十
三十分許，於屏東市○○路五十八號四樓之十一處為警查獲，並扣得其所有之安非他
命（毛重約三點五公克）、安非他命吸食工具一組後，復於八十七年三月六日下午十
三時二十分許，在上開處所再次為警查獲，嗣於八十七年六月十六日凌晨零時三十分
於屏東市○○路一七○號旁馬路為警查獲，並扣得安非他命二小包（各為零點玖、捌
點柒公克）、含有殘渣吸食用玻璃管貳支。後經本院於八十七年七月六日裁定送看守
所附設勒戒所觀察勒戒後，認又繼續施用毒品之傾向，令入戒治處所施以強制戒治，
後經本院裁定停止戒治付保護管束。嗣於保護管束期間，復施用毒品安非他命。最後
於八十八年五月七日二十二時許，在屏東市○○路台東中小企銀旁的巷子為警查獲。
案經內政部警察署保安警察第七總隊第二大隊第一中隊移送及屏東縣警察局屏東分局
移送台灣屏東地方法院檢察署檢察官偵查起訴及移送併案審理。
    理  由
一、訊據被告對於前揭部份事實固坦認不諱，惟仍辯稱：伊自戒治回來後，就沒有再
    吸食安非他命了。查被告於八十七年一月五日為警查獲時所採之尿液，經送請高
    雄市衛生局檢驗結果，呈安非他命陽性反應，有該局之高衛試煙自第Ａ○一○號
    煙毒尿液檢驗成績書並有扣案之安非他命毛重三點五公克及安非他命吸食工具一
    組在卷可憑，而被告於八十七年三月六日為警查獲時所採取之尿液，亦呈安非他
    命陽性反應，有屏東縣衛生局檢驗結果通知單一份在卷可憑，被告於八十七年六
    月十六日為警查獲時採尿送驗結果有安非他命陽性反應，亦有屏東縣衛生局八十
    七年七月二日屏縣衛檢六字第八七○二五二號檢驗結果通知書並有扣案之安非他
    命二小包（各為零點玖、捌點柒公克）、含有殘渣吸食用玻璃管貳支附卷可按，
    又被告經本院於八十七年七月六日裁定，送看守所附設勒戒所觀察勒戒後，認又
    繼續施用毒品之傾向，令入戒治處所施以強制戒治，後經本院裁定停止戒治付保
    護管束。嗣於保護管束期間，復施用毒品安非他命，亦有屏東縣衛生局八十八年
    五月二十一日屏縣衛檢六字第八八○一六六號檢驗結果通知書附卷可按。是本件
    罪證明確，被告犯行堪以認定。
二、按毒品危害防制條例業經總統於八十七年五月二十日公布施行，並自同年五月二
    十二日起生效，該條例將安非他命列為第二級毒品，是被告施用安非他命之行為
    係犯毒品危害條例第十條第二項之施用第二級毒品罪。被告施用安非他命之行為
    後法律變更，以之與行為時之麻醉藥品管理條例相比較，以裁判時之新法即毒品
    危害防制條例對上訴人較為有利，依刑法第二條第一項前段規定，應適用修正後
    毒品危害防制條例之規定處斷。被告先後多次施用安非他命之行為，手法相同，
    反覆為之，所犯各又係同一罪名之罪，顯係各基於概括之犯意所為，各應依連續
    犯之規定論以一罪。被告多次持有第二級毒品安非他命之低度行為各已為施用之
    高度行為所吸收，不另論罪。另本件公訴人起訴事實僅認定至八十六年一月五日
    止之施用毒品犯行，其餘犯罪事實則未起訴，但未起訴部分與起訴並論罪科刑部
    分有連續犯裁判上一罪關係，自仍為起訴效力所及，本院自得一併加以審酌，附
    此敘明。被告甲○○曾於民國八十一年至八十四年間，因違反麻醉藥品管理條例
    等案件，分別經法院判處有期徒刑八月及一年確定，最後於八十六年一月九日執
    行完畢，目前又因違反麻醉藥品管理條例案件，經法院於八十六年九月十八日判
    處有期徒刑六月確定，於八十七年二月十六日易科罰金執行完畢之事實，有臺灣
    高等法院高雄分院全國前案記錄表一紙附卷可按，被告本件最後犯罪時間係八十
    八年六月十六日回溯二十四小時內，顯見被告於前案執行完畢後五年以內再犯本
    件有期徒刑以上之罪，為累犯，原應依刑法第四十七條規定加重其刑，惟查件係
    屬免刑判決，爰不再加重其刑。被告施用第二級毒品犯罪事證既明，原審法院對
    其論罪科刑固非無見。惟依毒品危害條例第三十五條第三款規定於修正施行前繫
    屬之案件，於修正施行後審判中之案件，由法院依修正後規定處理之，即應依同
    條例第二十條第一項、第二項前段之規定先將被告送勒戒處所觀察、勒戒，經觀
    察、勒戒後無繼續施用毒品傾向者，法院應為免刑之判決。查甲○○經本院裁定
    撤銷保護管束並付強制戒治，有本院八十七年度上易字第一六五五號裁定及執行
    指揮書各一紙在卷可稽，依首開規定，自應為免刑之判決，原審未及依修正後之
    毒品危害防制條例之規定論罪並宣告免刑，容有可議；又被告自八十七年三月六
    日起至八十八年五月七日止多次施用安非他命犯行，原審法院未及審酌亦有未洽
    。被告及原審檢察官上訴意旨，均指摘原判決不當，非無理由，且原判決又有上
    開可疵議之處，自應由本院將原判決有關被告甲○○部分予以撤銷改判，並為免
    刑之判決。本件扣案之甲○○所有之安非他命三小包（各為毛重三．五公克、０
    ．九公克、八．七公克）、含有殘留安非他命玻璃管貳支（容器與安非他命結合
    無法析離，應一體視為毒品），應依毒品危害防制條例第十八條第一項規定諭知
    沒收銷燬。甲○○所有之吸食器一組為供犯罪所用之物，應依刑法第三十八條第
    一項第二款規定，併宣告沒收。
三、被告經合法傳喚，無正當理由不到庭，不待其陳述逕行判決。
據上論斷，應依刑事訴訟法第三百六十九條第一項前段、第三百六十四條、第二百九
十九條第一項但書、第三百七十一條，毒品危害防制條例第十條第二項、第二十條第
二項前段、第三十五條第三款、第十八條第一項，刑法第十一條前段、第二條第一項
前段、第四十七條、第三十八條第一項第二款，判決如主文。
本案經檢察官林炎昇到庭執行職務。
中    華    民    國     八十九     年       六       月       十四     日
                              臺灣高等法院高雄分院刑事第八庭
                     審判長法官  郭雅美
                                        法官  莊飛宗
                                        法官  洪兆隆
右正本證明與原本無異。
不得上訴。
                                      書記官  葉淑華
中    華    民    國     八十九     年       六       月      十六      日
                                                                        Ａ


司法院資訊處製作；財團法人民間司法改革基金會備份。
